臺灣高等法院刑事判決
110年度上易字第1520號
上  訴  人  
即  被  告  謝孟韋




上列上訴人因竊盜案件，不服臺灣士林地方法院109年度審易字
第1981號，中華民國110年4月28日第一審判決（起訴案號：臺灣
士林地方檢察署109年度偵緝字第1187號），提起上訴，本院判
決如下：
    主  文
原判決撤銷。
謝孟韋犯毀壞安全設備侵入住宅竊盜罪，累犯，處有期徒刑柒月
。
    事  實
一、謝孟韋前因竊盜案件，經臺灣士林地方法院以104年度審易
    字第1532號案件判決判處有期徒刑7月確定，於民國105年10
    月25日執行完畢出監。詎其仍不知悔改，意圖為自己不法之
    所有、基於竊盜之犯意，於107年6月27日12時前某時許，至
    陳寶玉位在新北市○○區○○○0號住處，以毀越窗戶之方式侵入
    該屋，竊取陳寶玉存放於屋內之現金新臺幣（下同) 27,000
    元後，隨即逃逸。嗣陳寶玉自屋外入內，發覺遭竊，遂清點
    財物，並報警處理，經員警到場勘察，在陳寶玉前開住處屋
    外草地上採得可疑煙蒂1枚，經比對其上生物跡證與謝孟韋
    之DNA-STR型別相符，始循線查獲上情。
二、案經陳寶玉訴由新北市政府警察局淡水分局報告臺灣士林地
    方檢察署檢察官偵查起訴。
    理  由
壹、證據能力部分：
一、被告以外之人於審判外之言詞或書面陳述，除法律有規定者
    外，不得作為證據，刑事訴訟法第159條第1項定有明文。又
    被告以外之人於審判外之陳述，雖不符刑事訴訟法第159條
    之1至第159條之4之規定，而經當事人於審判程序同意作為
    證據，法院審酌該言詞陳述或書面陳述作成時之情況，認為
    適當者，亦得為證據；當事人、代理人或辯護人於法院調查
    證據時，知有同法第159條第1項不得為證據之情形，而未於
    言詞辯論終結前聲明異議者，視為有前項之同意，刑事訴訟
    法第159條之5亦有明文。查本件檢察官、上訴人即被告謝孟
    韋（下稱被告）於言詞辯論終結前，均未就本院所認定犯罪
    事實而經調查採用之證據之證據能力予以爭執（見本院卷第
    105頁至第111頁），本院復審酌各該證據作成時之情況，尚
    無違法及證明力明顯過低之瑕疵，認以之作為證據應屬適當
    ，揆諸上開規定，本件經調查之證據，均有證據能力。
二、至於本院所引之非供述證據部分，並無證據證明係公務員違
    法取得，亦無依法應排除其證據能力之情形，應有證據能力
    。
貳、實體部分：
一、認定犯罪事實所憑之證據及理由：
  ㈠上開犯罪事實，業據被告於本院審理時坦承不諱（見本院卷
    第109頁），核與證人即告訴人陳寶玉於警詢時指述遭竊之
    情節相符（見臺灣士林地方檢察署107年度偵字第15840號卷
    【下稱偵查卷】第5頁至第7頁），並有新北市政府警察局淡
    水分局轄內陳寶玉財物遭竊案現場勘察報告、現場勘察照片
    16張（見偵查卷第11頁至第至31頁）、勘察採證同意書（見
    偵查卷第33頁）、證物清單（見偵卷第35頁）、刑事案件證
    物採驗紀錄表（見偵查卷第37頁）、刑事警察局107年8月23
    日新北警鑑字第0000000000號鑑定書（見偵查卷第39頁至第
    至40頁）、新北市政府警察局淡水分局水源派出所受理各類
    案件紀錄表及受理刑事案件報案三聯單（見偵查卷第45頁至
    第57頁）等件在卷可憑，足認被告前揭任意性自白與事實相
    符，堪以採信。
  ㈡綜上，本案罪證明確，被告犯行堪以認定，應依法論科。 
二、論罪：
　㈠按行為後法律有變更者，適用行為時之法律，但行為後之法
    律有利於行為人者，適用最有利於行為人之法律，刑法第2
    條第1項定有明文。本件被告行為後，刑法第321條業於108
    年5月29日修正公布施行，於108年5月31日生效。修正前刑
    法第321條規定：「犯竊盜罪而有下列情形之一者，處6月以
    上，5年以下有期徒刑，得併科新臺幣10萬元以下罰金：、
    侵入住宅或有人居住之建築物、船艦或隱匿其內而犯之者。
    、毀越門扇、牆垣或其他安全設備而犯之者。、攜帶兇器
    而犯之者。、結夥三人以上而犯之者。、乘火災、水災或
    其他災害之際而犯之者。、在車站、埠頭、航空站或其他
    供水、陸、空公眾運輸之舟、車、航空機內而犯之者。」修
    正後則規定：「犯前條第1項、第2項之罪而有下列情形之一
    者，處6月以上5年以下有期徒刑，得併科50萬元以下罰金：
    、侵入住宅或有人居住之建築物、船艦或隱匿其內而犯之
    。、毀越門窗、牆垣或其他安全設備而犯之。、攜帶兇器
    而犯之。、結夥三人以上而犯之。、乘火災、水災或其他
    災害之際而犯之。、在車站、埠頭、航空站或其他供水、
    陸、空公眾運輸之舟、車、航空機內而犯之。」經比較新、
    舊法，108年5月31日生效之刑法第321條規定並未較有利於
    被告，依刑法第2條第1項前段規定，仍應適用行為時即修正
    前刑法第321條第1項前段規定處斷。
　㈡次按修正前刑法第321條第1項第2款所指之「門扇」專指門戶
    而言，而所謂「其他安全設備」，指門扇牆垣以外，依通常
    觀念足認防盜之一切設備而言，如門鎖、窗戶等（最高法院
    45年台上字第1443號、55年台上字第547號刑事判例意旨參
    照）。又所謂毀越，指毀損或超越及踰越門扇牆垣而言，與
    用鑰匙開鎖啟門入室者不同（最高法院22年上字第454號判
    例意旨參照），而「毀」係指毀損，所稱「越」係指踰越或
    超越，祇要踰越或超越門扇、牆垣或其他安全設備之行為，
    使該門扇、牆垣或其他安全設備喪失防閑作用，即該當於上
    開規定之要件。查被告徒手破壞紗窗後入內行竊，則顯屬以
    正常開鎖以外之不正當方式，使告訴人陳寶玉住處窗戶之安
    全設備失其原有防盜功能以入內行竊，核與刑法第321 條第
    1項第2款毀壞安全設備之構成要件相符。
  ㈢核被告所為，係犯修正前刑法第321條第1項第1款、第2款之
    毀壞安全設備侵入住宅竊盜罪。
　㈣又被告入室行竊、毀壞安全設備之行為，已結合於所犯加重
    竊盜之罪責中，應包括於竊盜行為內，不另成立侵入住宅罪
    、毀損罪。另被告所為竊盜犯行固兼具數款加重情形，然因
    竊盜行為僅有1個，仍僅成立1個加重竊盜罪，而不能認為法
    規競合或犯罪競合，但判決主文應將各種加重情形順序揭明
    ，理由並應引用各款，俾相適應（最高法院69年台上字第39
    45號判例意旨參照），併此敘明。
三、關於刑之加重：
　　被告前因竊盜案件，經臺灣士林地方法院以104年度審易字
    第1532號案件判決判處有期徒刑7月確定，於105年10月25日
    執行完畢出監，有本院被告前案紀錄表在卷可查（見本院卷
    第31頁至第32頁)，是被告於受有期徒刑之執行完畢後，5年
    以內故意再犯本件有期徒刑以上之罪，為累犯，參酌司法院
    大法官釋字第775號解釋意旨，衡酌被告構成累犯之前案為
    竊盜罪，且經入監執行，仍於執行完畢後之5年內又犯本案
    相同罪質之罪，足認被告未因前案徒刑之執行產生警惕，足
    認具有特別惡性，且對刑罰之反應力薄弱，本案適用累犯規
    定予以加重其刑，亦無所受刑罰超過所應負擔罪責因此過苛
    之情，爰依刑法第47條第1項之規定加重其刑。
四、撤銷改判之理由：
  ㈠原審認被告上揭竊盜犯行罪證明確，予以論罪科刑，固非無
    見。惟查：
　1.被告於本院審理中即已陳明將與告訴人達成和解，允諾捐款
    財團法人新北市淡水無極天元宮30,000元，而取得告訴人之
    諒解，並已將捐款感謝狀陳報與原審，經本院與告訴人確認
    ，告訴人亦表示確有以此為和解條件，且願意原諒被告，請
    本院從輕量刑，有財團法人新北市淡水無極天元宮感謝狀（
    見原審卷第170頁）、本院公務電話查詢紀錄表（見本院卷
    第41頁）在卷可為憑，原審對此未予審酌，認被告雖已與告
    訴人和解，惟尚未約履行，逕予判處罪刑，並以被告竊得現
    金2萬7,000元，雖未扣案，但係被告竊盜犯罪所得，併予諭
    知沒收，於全部或一部不能沒收或不宜執行沒收時，追徵其
    價額，容有未當。
　2.又本件被告行為後，刑法第321條業於108年5月29日修正公
    布施行，於108年5月31日生效。原審漏未比較新舊法，逕依
    新法論處本件被告罪刑，且本案被告所為應為毀壞安全設備
    ，原審認係毀壞門扇，亦容有未洽。又原審所認定本案被告
    之犯罪時間為107年6月27日23時許，然被告於本院審理時供
    稱其印象中應為10時、11時許，核諸新北市政府警察局淡水
    分局轄內陳寶玉財物遭竊案現場勘察報告所載發現時間為10
    7年6月27日12時（見偵查卷第13頁），且告訴人於警詢時所
    陳監視器錄到被告徘徊於其住處之時間為107年6月27日9時4
    2分至10時10分許（見偵查卷第5頁），新北市政府警察局淡
    水分局水源派出所受理各類案件紀錄表、受理刑事案件報案
    三聯單所載案件發生時間均為107年6月27日9時42分（偵查
    卷第45頁至第57頁），是起訴書所載本案被告之犯罪時間為
    107年6月27日23時許，應屬有誤，原審未予以釐清論明，遽
    為認定，其認定之犯罪時間，亦有違誤，併此指明。
　⒊綜上所述，被告上訴意旨以其已與告訴人達成和解，並已依
    約履行，原審誤認被告尚未依約履行，因而判刑太重，量刑
    基礎容有違誤，量刑容有未洽，請求撤銷原審判決等語，為
    有理由，且原判決並有前開違誤之處，本院自應將原判決予
    以撤銷改判。
  ㈡爰審酌被告年值壯年，不思循正道取財，竟貪慾圖便而為本
    件竊盜犯行，所為實屬不該，惟念及被告於本案始終坦認犯
    行，且與告訴人達成和解，並已依約履行，取得告訴人諒解
    之犯後態度，暨其犯罪之動機、目的、手段等一切情狀，量
    處如主文第2項所示之刑，以示懲儆。
五、關於沒收：
    按犯罪所得，屬於犯罪行為人者，沒收之；於全部或一部不
    能沒收或不宜執行沒收時，追徵其價額；犯罪所得已實際合
    法發還被害人者，不予宣告沒收或追徵，刑法第38條之1第1
    項前段、第3項及第5項固分別定有明文。惟宣告沒收或追徵
    ，有過苛之虞、欠缺刑法上之重要性、犯罪所得價值低微，
    或為維持受宣告人生活條件之必要者，得不宣告或酌減之，
    同法第38條之2亦有明定，其立法目的，乃為符合比例原則
    ，兼顧訴訟經濟及人權保障，允由法院依個案情節，審酌得
    不予宣告沒收或酌減，以節省不必要之勞費，並調節沒收之
    嚴苛性。本件被告竊盜所得之不法利益總計27,000元，雖未
    扣案，惟被告已與告訴人達成和解，以告訴人名義捐款30,0
    00元予財團法人新北市淡水無極天元宮，已如前述，則被告
    已無坐享犯罪所得情形，倘仍就被告犯罪所得宣告沒收或追
    徵，對於被告而言，實有過苛，爰依刑法第38條之2第3項規
    定不予宣告沒收。
據上論斷，應依刑事訴訟法第369條第1項前段、第364條、第299
條第1項前段，刑法第2條第1項前段，修正前刑法第321條第1項
第1款、第2款，刑法第47條第1項，判決如主文。
本案經檢察官楊冀華偵查起訴，檢察官陳玉華到庭執行執務。
中　　華　　民　　國　　110 　年　　11　　月　　2 　　日
                  刑事第三庭    審判長法  官  張惠立
                                      法  官  廖怡貞
                                      法  官  鄭昱仁
以上正本證明與原本無異。
不得上訴。
                                      書記官  劉靜慧
中　　華　　民　　國　　110 　年　　11　　月　　2 　　日
附錄：本案論罪科刑法條全文
修正前中華民國刑法第321條
（加重竊盜罪）
犯竊盜罪而有下列情形之一者，處六月以上、五年以下有期徒刑
，得併科新臺幣十萬元以下罰金：
一、侵入住宅或有人居住之建築物、船艦或隱匿其內而犯之者。
二、毀越門扇、牆垣或其他安全設備而犯之者。
三、攜帶兇器而犯之者。
四、結夥三人以上而犯之者。
五、乘火災、水災或其他災害之際而犯之者。
六、在車站、埠頭、航空站或其他供水、陸、空公眾運輸之舟、
    車、航空機內而犯之者。
前項之未遂犯罰之。